臺灣臺南地方法院刑事判決　
111年度易字第210號
公  訴  人  臺灣臺南地方檢察署檢察官
被      告  邱穎若



選任辯護人  王捷歆律師
上列被告因違反保護令案件，經檢察官提起公訴（110年度偵字
第23971號），本院判決如下：
    主  文
甲○○犯違反保護令罪，處拘役伍拾日，如易科罰金，以新臺幣壹
仟元折算壹日。
    事  實
一、甲○○與丁○○為妯娌關係，具有家庭暴力防治法第3條第4款之
    家庭成員關係，甲○○前因對丁○○實施家庭暴力行為，經本院
    依家庭暴力防治法第14條第1項之規定，於民國110年10月29
    日，以110年度家護字第1112號民事通常保護令裁定命甲○○
    應遷出臺南市○區○○路00巷00弄00號，遷出後並應遠離上開
    住所至少100公尺，保護令有效期間1年，甲○○已於110年11
    月2日收受並知悉該保護令之內容，竟基於違反上開保護令
    之犯意，不遷出上開住所，而違反前揭保護令裁定。嗣經丁
    ○○於110年11月4日返回該處，發現甲○○仍拒不搬遷，旋即報
    警處理。
二、案經臺南市政府警察局第五分局移送臺灣臺南地方檢察署檢
    察官偵查起訴。
    理  由
一、關於證據能力之認定：
㈠、本件所引用具傳聞證據性質之供述證據，因檢察官、被告甲○
    ○及其辯護人於本案言詞辯論終結前，均未爭執證據能力，
    本院審酌前開證據之作成或取得之狀況，並無非法或不當取
    證之情事，且亦無顯不可信之情況，依刑事訴訟法第159條
    之5規定，均具有證據能力。
㈡、其餘非供述證據性質之證據資料，則均無違反法定程序取得
    之情形，依刑事訴訟法第158條之4規定之反面解釋，亦應有
    證據能力，合先敘明。
二、訊據被告否認有何違反保護令罪之犯行，其辯護人稱：臺南
    市○區○○路00巷00弄00號是被告的戶籍地，也是被告與先生
    洪ＯＯ長期居住達11年的住處，此處對被告來說就是她的家，
    保護令核准的範圍擴及該址是過度限制，被告因不諳法律，
    所以當初並未對保護令範圍提出抗告。被告罹患情感性精神
    病，主觀上並無認知案發地點是她應搬離的地方，另根據警
    方執行保護令的紀錄也沒有提到搬離，被告繼續住在此處是
    因需照顧先生洪ＯＯ，而非故意要觸犯保護令才繼續居住等語
    。
三、經查：　　
㈠、被告與丁○○為妯娌關係，具有家庭暴力防治法第3條第4款之
    家庭成員關係，被告前因對丁○○實施家庭暴力行為，經本院
    於110年10月29日，以110年度家護字第1112號民事通常保護
    令，令被告「一、不得對於丁○○實施身體或精神上不法侵害
    之行為二、不得對於丁○○為騷擾、接觸、跟蹤、通話、通信
    之行為三、應遷出丁○○之配偶洪ＯＯ所有之住所（臺南市○區○
    ○路00巷00弄00號），遷出後並應遠離上開住所至少100公尺
    四、應遠離丁○○之住所（臺南市○區○○○路000巷00號）、工
    作場所（臺南市○區○○街0號）至少100公尺五、保護令之有
    效期間為1年」等情，有上開保護令在卷可參（警卷第19-21
    頁）。故此部分之事實，堪以認定。
㈡、上開保護令核發後，經員警於110年11月2日20時30分許，在
　　臺南市○區○○路00巷00弄00號，向被告宣讀上開保護令之主
    文內容以為執行、在執行項目欄逐一勾選執行內容，並經被
    告確認內容無訛後，由被告於保護令執行紀錄表內之相對人
    簽章欄內簽名等情，有臺南市政府警察局第五分局保護令執
    行紀錄表在卷可參（警卷第23頁）。因警察執行保護令之目
    的，係使當事人瞭解保護令之內容，一方面保護被害人，一
    方面使相對人瞭解保護令之內容，避免違反保護令之內容，
    衡情應會向保護令裁定之當事人宣讀或告知保護令意旨。堪
    認警察應已經由保護令執行程序，告知被告保護令之內容，
    被告實際上已經由警方執行上開保護令之程序而知悉其內容
    。故被告稱：警察拿保護令執行紀錄表讓我簽名，但
　　只有說不要去丁○○住所（臺南市○區○○○路000巷00號）、工
    作場所（臺南市○區○○街0號），但沒有說臺南市○區○○路00
    巷00弄00號不能住等語，無法為其有利之認定。
㈢、又被告雖主張罹患情感性精神病，並提出中華民國身心障礙
    證明附卷（本院卷第49頁），然患有精神疾病並不必然代表
    主觀犯意必有缺失，且依證人乙○○、丁○○之證述：被告可以
    照顧洪ＯＯ生活起居、可以前往繳水電費等語（本院卷第73、
    83頁），可知被告有處理一般事理之能力，佐其於警詢時針
    對警方之答詢仍屬有條理，本院尚無從認定被告因病而有違
    法性、有責性認識之缺失。被告知悉上開保護令內容後，於
    保護令有效期間內之110年11月2日拒不遷出臺南市○區○○路0
    0巷00弄00號之事實，有丁○○證述（警卷第7-9頁、本院卷第
    78-84頁），並有家庭暴力通報表、現場照片在卷足參（第2
    5-26、35頁），堪認被告確有違反保護令之犯行。
㈣、另家庭暴力防治法之立法目的，係為防治家庭暴力行為及保
    護被害人權益，家庭暴力防治法第1條定有明文。而為防治
    家庭暴力行為、保護遭受家庭暴力之被害人人身安全及保障
    其自由選擇安全生活方式與環境之尊嚴，家庭暴力防治法內
    保護令制度所設之各種限制、禁止、命令規定，本係預防曾
    有家庭暴力行為者將來可能之不法行為所作之前置性、概括
    性保護措施。若受保護令拘束之行為人明知有保護令所列之
    限制存在，仍在該保護令有效期間內故予違反，則不問行為
    人違反之動機為何、有無造成實害等，均構成違反保護令罪
    ，性質上屬於行為犯（最高法院108年度臺上字第2442號判
    決要旨可參）。臺南市○區○○路00巷00弄00號所有權歸屬丁○
    ○之配偶洪ＯＯ，此經乙○○、丁○○證述在卷（本院卷第74、79
    頁），又依丁○○證述：甲○○在臺南市○區○○路00巷00弄00號
    樓上用神位祭拜我先生，房子是先生的，我也會出入，甲○○
    不斷騷擾我、我看到甲○○在那裡我會怕。而且甲○○住在那裡
    離我上班地點很近，就會很頻繁來我辦公室騷擾我等語（本
    院卷第80、84頁），另依保護令之內容記載：「被告於110
    年2月15日破壞洪ＯＯ所有位在臺南市○區○○路00巷00弄00號住
    所內之家具、在牆面亂貼字條、書寫留下詛咒洪ＯＯ之字條、
    丟棄洪ＯＯＯ之遺照、布置祭拜洪ＯＯ之供桌及恣意在上址點香
    祭拜，經洪ＯＯ到庭證述綦祥，並提出被告於110年2月15日破
    壞洪ＯＯ所有位在臺南市○區○○路00巷00弄00號住所內之家具
    、在牆面亂貼字條、書寫留下詛咒洪ＯＯ之字條、丟棄洪ＯＯＯ
    之遺照、布置祭拜洪ＯＯ之供桌及恣意在上址點香祭拜之照片
    為證，且為被告所不爭執」等語，此有前開保護令附卷，是
    保護令裁定被告應遷出丁○○之配偶洪ＯＯ所有之住所（臺南市
    ○區○○路00巷00弄00號），並無辯護人所稱之保護令有過度
    限制之虞。再者，本院110年度家護字第1112號民事通常保
    護令既已確定，相對人即應遵守，亦無從事後自行檢視是否
    妥適、要否遵守之空間。另被告稱其未遷出上址係因為照顧
    先生洪ＯＯ等語，然僅屬被告之犯罪動機，無法為免責之依據
    。
㈤、綜上，被告上開所辯，均無法為其有利之認定，本件事證明
    確，被告違反上開保護令之事實，應堪認定。　　
四、論罪科刑　
㈠、核被告所為，係犯家庭暴力防治法第61條第3款之違反保護令
    罪。爰以行為人之責任為基礎，審酌被告明知系爭保護令已
    明令被告遷出臺南市○區○○路00巷00弄00號，仍拒不遷出，
    使丁○○產生心理上之不快、違反法院之禁止裁定，其犯罪所
    生危害程度非輕，所為實無可取；並斟酌被告犯後否認犯行
    ，暨被告之犯罪動機、目的、手段、其自述之智識程度及家
    庭經濟生活狀況及丁○○於本院審理時表示被告造成伊生活不
    便、希望從重量刑（本院卷第91頁）等一切情狀，並斟酌被
    告本案犯行尚無量處最低刑度之顯可憫恕情事，既不適用刑
    法第59條規定，自無依刑法第61條規定為免除其刑之餘地，
    量處如主文所示之刑，並諭知易科罰金之折算標準。另按宣
    告緩刑，應就被告有無再犯之虞，即能否由於刑罰之宣告而
    策其自新等，加以審酌（最高法院49年臺上字第281號判例
    參照）。被告否認犯行、毫無悔意，實難認被告經偵查、審
    判程序已具有悔意並知所警惕，為預防被告再有類此犯行發
    生，本院認有令被告實際接受刑罰以策其自新之必要，本院
    認本案不宜宣告緩刑，併予說明。
據上論斷，應依刑事訴訟法第299條第1項前段，家庭暴力防治法
第61條第3款，刑法第11條前段、第41條第1項前段，判決如主文
。
本案經檢察官董詠勝提起公訴、丙○○到庭執行職務。　　　
中　　華　　民　　國　　111 　年　　4 　　月　　19　　日
                  刑事第五庭    法　官　蔡奇秀
以上正本證明與原本無異。
如不服本判決應於收受本判決後20日內向本院提出上訴書狀，並
應敘述具體理由。其未敘述上訴理由者，應於上訴期間屆滿後20
日內向本院補提理由書狀（均須按他造當事人之人數附繕本）「
切勿逕送上級法院」。 
　　　　　　　　　　　　　　　　書記官　黃郁淇
中　　華　　民　　國　　111 　年　　4 　　月　　19　　日
附錄本案所犯法條全文
家庭暴力防治法第61條
違反法院依第 14 條第 1 項、第 16 條第 3 項所為之下列裁定
者，為本法所稱違反保護令罪，處 3 年以下有期徒刑、拘役或
科或併科新臺幣 10 萬元以下罰金：
一、禁止實施家庭暴力。
二、禁止騷擾、接觸、跟蹤、通話、通信或其他非必要之聯絡行
    為。
三、遷出住居所。
四、遠離住居所、工作場所、學校或其他特定場所。
五、完成加害人處遇計畫。